臺灣高等法院臺南分院民事裁定　　　　　　94年度抗字第11號
抗　告　人　己○○
　　　　　　丁○○
　　　　　　戊○○
　　　　　　丙○○○
　　　　　　共同送達代收人　庚.
相　對　人　第一商業銀行股份有限公司運河分行
法定代理人　乙○○
代　理　人　甲○○
上列抗告人因與相對人間請求撤銷信託行為事件，對於中華民國
93年10月25日臺灣臺南地方法院93年度訴字第556號裁定提起抗
告，本院裁定如下：
    主    文
抗告駁回。
抗告訴訟費用由抗告人負擔。
    理    由
一、原審法院裁定以：上訴人即抗告人因與被上訴人即相對人間
    請求撤銷信託行為事件，經原審法院於民國（下同）93年4
    月15日以93年度訴字第556號受理，並於93年9月16日判決抗
    告人全部敗訴在案，惟抗告人不服該判決，於上訴期間提起
    上訴到院，茲因本件訴訟標的金額為新台幣（下同）5,450,
    000元，應徵第2審裁判費82,432元，抗告人既未繳納，爰依
    民事訴訟法第442條第2項規定，限抗告人於收受該裁定後5
    日內如數向原審法院繳納，毋得延誤，逾期即駁回其上訴等
    語。
二、抗告意旨略以：本件相對人於93年4月15日向原審法院起訴
    狀內主張訴訟標的請求債權本金價額為5,450,000元，然抗
    告人己○○等3人所有設定於相對人的抵押擔保品（坐落台
    南市○區○○段3小段6之3號土地，及其地上建物臺南市○
    ○區○○路2段225號）於93年4月20日經原審法院以4,900,
    000元拍定（案號為93年執字第18460號）。相對人為第1順
    位抵押權人優先分配金額為4,401,479元（抗告意旨誤載為
    4,401,499元），故本件訴訟標的價額於拍定分配款後，相
    對人於原審法院主張相對人債權本金不足清償部份為1,656,
    679元。爰求為廢棄原裁定，本件上訴訴訟費用改按相對人
    主張訴訟標的債權本金清償不足餘額1,656,679元為計算基
    準，重新核定應徵之2審裁判費，以保權益云云。
三、按訴訟標的之價額，由法院核定。核定訴訟標的之價額，以
    起訴時之交易價額為準；無交易價額者，以原告就訴訟標的
    所有之利益為準。民事訴訟法第77之1條第1、2項定有明文
    。另按提起抗告應於裁定送達後10日之不變期間內為之。又
    抗告法院認抗告不合法者，應以裁定駁回之。民事訴訟法第
    487條第1項前段、第495條之1第1項、第444條第1項定有明
    文。
四、經查：
  (一)、本件相對人於93年4月15日向原審法院起訴主張：抗告人
      己○○以抗告人戊○○、丁○○為連帶保證人，於83年9
      月間向相對人借四筆借款，本金合計5,500,000元，經相
      對人向原審法院聲請向抗告人己○○、戊○○、丁○○發
      支付命令確定（原審法院於89年2月8日核發89年度促字第
      5554號支付命令，於89年3月10日確定）。嗣抗告人就其
      中之1,000,000元借款償還本金50,000元，到目前為止，
      抗告人己○○等3人應連帶給付5,450,000元之本金，以及
      利息、違約金等。按債務人之資產為其一切債務之總擔保
      。惟依信託法第12條規定，對信託財產不得強制執行，債
      務人將其資產信託登記為受託人所有時，非塗銷其信託登
      記，使土地所有人名義人回復為債務人之前，債權人不得
      聲請強制執行信託財產。查抗告人己○○、戊○○、丁○
      ○等3人就其等所有坐落台南縣仁德鄉○○段第184地號、
      第191號土地（下稱系爭2筆土地），先後2次與抗告人丙
      ○○○訂立信託契約，並辦理信託登記，其中第一次信託
      原因日期為90年8月8日，登記日期91年10月16日，信託財
      產為委託人各就系爭2筆土地應有部分各12分之1，合計為
      4分之1辦理信託登記，第2次之信託原因日期為91年9月20
      日，登記日期為91年10月16日，信託登記之內容與第1次
      相同。依信託法第六條規定：「信託行為有害於委託人之
      債權人權利者，債權人得聲請法院撤銷之。」，抗告人等
      就系爭2筆土地應有部分所為信託行為，使相對人難於強
      制執行該土地之應有部分，有害於相對人求償債權之權利
      。相對人為此依信託法第6條規定，訴請撤銷抗告人等之
      信託行為，及請求塗銷其信託登記，回復各委託人即被告
      己○○、戊○○、丁○○就系爭2筆土地之應有部分等語
      。
  (二)、本件兩造間請求撤銷信託行為事件，業經原審法院以93年
      度訴字第556號受理，並於93年9月16日判決在案，該判決
      主文為：「被告（抗告人）己○○、戊○○、丁○○等
      3人與被告（抗告人）丙○○○間，就坐落台南縣仁德鄉
      ○○段第184地號、第191號土地，應有部分各12分之1，3
      人合計應有部分4分之1之土地，於90年8月8日所為信託行
      為，應予撤銷。被告丙○○○應將前項土地，於91年10
      月16日所為信託登記予以塗銷。被告己○○、戊○○、
      丁○○等3人與被告丙○○○間，就坐落台南縣仁德鄉○
      ○段第184地號、第191地號，應有部分各12分之1，3人合
      計應有部分4分之1之土地，於91年9月20日所為信託行為
      ，應予撤銷。被告丙○○○應將前項土地，於91年10月
      16日所為信託登記予以塗銷。訴訟費用由被告負擔。」；
      而該判決之主要理由為：按民法第244條第1項規定：「
      債務人所為之無償行為，有害及債權者，債權人得聲請法
      院撤銷之。」，經對照信託法第6條第1項債權人撤銷信託
      行為之前提，為信託行為有害於委託人之債權人之權利，
      可見信託法第6條第1項之規定，乃仿民法第244條之文句
      ，即均以債務人之行為害及債權人為要件，故民法第244
      條第1、2項關於是否有害債權人之認定，於信託法第6條
      第1項之認定，亦有適用。查抗告人己○○等三人積欠相
      對人之債務，經原審法院92年度執字第18460號拍賣原判
      決附表編號7、8號之不動產（即坐落台南市○區○○段3
      小段6之3號土地，及其地上建物臺南市○○區○○路2段
      225號），並於93年4月20日以4,900,000元拍定，經優先
      受償土地增值稅445,796元，及執行費等債權，計相對人
      得受償4,401,479元，所餘本金則合計尚餘1,656,679元，
      及自93年5月4日起至清償日止，按年息百分之6點9之利息
      ，並自93年5月4日起至清償日止，按上開利率百分之20計
      算之違約金。惟前揭2筆不動產之土地增值稅因改用自用
      住宅用地稅率重新核算為111,264元，經核計退還之土地
      增值稅為334,532元，由相對人以抵押權人身分優先受償
      ，計尚餘本金1,322,147元，至於利息、違約金均不變。
      又抗告人戊○○尚積欠美商花旗銀行股份有限公司830,20
      5元，另抗告人己○○、戊○○另積欠中國信託商業銀行
      股份有限公司（下稱中國信託銀行）3,892,690元，及利
      息、違約金，嗣經中國信託銀行聲請原審法院以92年度執
      字第29344號查封原判決附表編號4、5、6等3筆不動產，
      並於93年8月3日由中國信託銀行以底價2,944,000元承受
      ，惟拍賣之價款，因尚未製作分配表，尚無從知悉受償後
      之債務餘額，惟縱不計入執行費、增值稅及中國信託銀行
      之債務利息、違約金，僅用以抵償本金而言，則中國信託
      銀行之本金債權至少尚餘948,690元未獲償。是抗告人己
      ○○等3人所有如原判決附表所示之12筆不動產，扣除原
      審法院強制執行拍賣之不動產，尚有編號1、2、3、9、10
      、11、12等7筆足以作為清償相對人債務之標的。而抗告
      人其等所有如原判決附表編號1、2、3之不動產以340,000
      元底價經第3次拍賣仍未拍定，另原判決附表編號9至12等
      4筆不動產之面積分別僅為51、8、384、175點27平方公尺
      ，而抗告人己○○等3人之應有部分更分別只有69分之2、
      69分之2、34，848分之70、17，527分之324，換算抗告人
      己○○3人合計持有之面積分別為4點43、0點6956、2點31
      、9點81平方公尺，在面積不大，且應有部分稀少之情況
      下，縱使欲求售亦恐非易事，抗告人稱上述4筆土地總計
      有900,000元之價值，顯有高估之虞。則抗告人就系爭2筆
      土地所辦理之信託登記，將使抗告人己○○等3人所得用
      以清償之資產低於負債，其信託登記行為自屬有害於相對
      人之債權。從而，相對人依據信託法第6條第1項之規定，
      訴請撤銷抗告人等人間就系爭2筆土地所為之信託行為，
      並塗銷系爭二筆土地所為之信託登記，為有理由，應予准
      許等語。
  (三)、抗告人等不服該判決，於上訴期間向原審法院提出上訴，
      經原審法院核定該訴訟標的之價額為5,450,000元，應徵
      第二審裁判費82,432元，惟抗告意旨主張相對人已就抗告
      人己○○、丁○○及戊○○3人所有坐落臺南市○區○○
      段3小段6之3號土地暨其上之建築物門牌號碼臺南市○○
      路○段225號抵押權標的物，於93年4月20日經原審法院93
      年執字第18460號拍定，相對人為第1順位抵押權人，受有
      優先分配金額4,401,479元，故本件訴訟標的價額於拍定
      分配款後，相對人於原審法院主張相對人債權本金不足清
      償部份為1,656,679元（如上述，相對人於原審法院主張
      相對人債權本金不足清償部份應為1,322,147元），則本
      件上訴訴訟費用應改按相對人主張訴訟標的債權本金清償
      不足餘額1,656,679元為計算基準，重新核定應徵之2審裁
      判費云云。然查，相對人所欲撤銷者係抗告人等就台南縣
      仁德鄉○○段第184地號、第191地號所為之信託行為及信
      託登記行為，而抗告意旨主張前述抗告人己○○、丁○○
      及戊○○等3人所有坐落於臺南市○區○○段3小段6之3號
      土地暨其上之建築物門牌號碼臺南市○○路○段225號抵押
      權標的物已拍定，相對人有優先分配金額4,401,479元等
      情，已據為原審判決抗告人敗訴理由之一，況依前揭說明
      ，訴訟標的價額，以起訴時之交易價額為準，自不應嗣後
      有任何變更，而受影響。是相對人於93年4月15日起訴請
      求撤銷抗告人等間之信託行為，訴訟標的價額自以當時原
      告即相對人所得受之利益計算，自不應嗣後其債權有部分
      受償而有所不同。且相對人所主張撤銷之系爭2筆土地，
      經本院依原審卷附之該兩筆土地93年1月8日土地登記謄本
      影本所載之公告現值及面積計算其總值為{（16,450元/平
      方公尺×584.19平方公尺）+（16,450元/平方公尺×80.
      47平方公尺）}×1/2（土地持分）=5,466,828.5元，故原
      審法院核定本件訴訟標的金額為5,450,000元，應徵第二
      審裁判費82,432元，尚無不合。抗告人己○○、丁○○及
      戊○○等3人抗告意旨仍執前詞指摘原裁定不當，求予廢
      棄，為無理由。
  (四)、另本件原審93年10月25日之裁定於93年10月29日送達於抗
      告人丙○○○之訴訟代理人庚○○，此有原審卷附送達證
      書可稽（見原審卷294頁）。抗告期間自送達裁定翌日起
      算，抗告人丙○○○之訴訟代理人庚○○之住所在台南市
      ○○路○段77號2樓，與抗告人丙○○○之住所地相同，並
      無在途期間，算至93年11月8日止，抗告期間已屆滿，而
      該期間之末日亦非星期日、紀念日或其他休息日，乃抗告
      人竟遲至93年11月11日始行提起抗告，已逾抗告期間，依
      前開說明，其抗告為不合法，亦應予以駁回。
五、據上論結，本件抗告人己○○、丁○○及戊○○3人之抗告
    為無理由；抗告人丙○○○之抗告為不合法，依民事訴訟法
    第495條之1第1項、第444條第1項、第449條第1項、第95條
    、第78條、第85條第1項前段，裁定如主文。
中　　華　　民　　國　　94　　年　　7 　　月　　27　　日
                  民事第四庭   審判長法　官  林金村
　　　　　　　　　　　　　　　       法　官  黃三哲
　　　　　　　　　　　　　　　       法　官  胡景彬
上為正本係照原本作成。
抗告人己○○、丁○○、戊○○三人如不服本裁定，僅得於收受
本裁定正本送達後10日內以適用法規顯有錯誤為理由，向本院提
出再抗告狀（須附繕本1份及繳納再抗告裁判費新台幣1000元）
，並經本院許可後始可再抗告於最高法院。
抗告人丙○○○不得再抗告，但得異議。
中　　華　　民　　國　　94　　年　　7 　　月　　29　　日
                                     書記官　趙玲瓏
【附記】                                         Ｊ
民事訴訟法第495條之1第2項準用同法第466條之1第1、2項規定
：
I對於第二審判決上訴，上訴人應委任律師為訴訟代理人。但上
　訴人或其法定代理人具有律師資格者，不在此限。
II上訴人之配偶、三親等內之血親、二親等內之姻親，或上訴人
　為法人、中央或地方機關時，其所屬專任人員具有律師資格並
  經法院認為適當者，亦得為第三審訴訟代理人。
